【裁判字號】    99,易,482
【裁判日期】    990610
【裁判案由】    詐欺
【裁判全文】
臺灣板橋地方法院刑事判決               99年度易字第482號
公  訴  人  臺灣板橋地方法院檢察署檢察官
被      告  戊○○
上列被告因詐欺案件，經檢察官提起公訴（98年度偵緝字第2362
號），被告於準備程序中就被訴事實為有罪之陳述，本院合議庭
裁定由受命法官獨任行簡式審判程序，並判決如下：
    主    文
戊○○意圖為自己不法之所有，以詐術使人將本人之物交付，處
有期徒刑參月，如易科罰金，以新臺幣壹仟元折算壹日。
    事  實
一、戊○○明知其不認識國家考試之典試委員，亦無法取得國家
    考試洩題，竟基於意圖為自己不法所有之詐欺單一犯意，透
    過不知情鄰居己○○的介紹，先後於附表編號1 至5 號所示
    時間、地點與同附表所示被害人（其與己○○之關係，詳見
    附表）見面，並接續對渠佯稱：伊與國家考試典試委員相識
    ，可從該典試委員處取得國家考試洩漏之題目，並保證考取
    ；報考公務人員高等考試者，每人須支付新臺幣（下同）6
    萬元、報考公務人員普通考試者，每人須支付5 萬元；如未
    能考取，保證退費，如能考取，須再支付典試委員紅包云云
    ，致該等被害人因而陷於錯誤，分別交付如表編號1 至5 號
    所示數額之現金給己○○，己○○再陸續於收款後在臺北縣
    土城市○○○路111 巷口處轉交予戊○○。又承前同一詐欺
    犯意，利用己○○對其外甥丙○○轉述相同詐騙意旨，致丙○○因而陷於錯誤，惟其後因丙○○無力付款，因而未遂。
    嗣因戊○○於97年4 月起即搬離臺北縣土城市○○○路111
    巷2 號2 樓租屋處而斷絕與己○○乃至於前揭被害人之聯絡
    管道，且其後乙○○等人收到考題亦發覺有異，紛紛與己○○聯絡，己○○乃於97年5 月2 日報警處理，因而循線查悉
    上情。
二、案經乙○○、庚○○訴由臺北縣政府警察局土城分局報請臺
    灣板橋地方法院檢察署偵查起訴。
    理  由
一、上揭犯罪事實，業據被告芳芳於本院審理時坦承不諱，核與
    證人己○○、乙○○、丑○○、庚○○、丙○○、壬○○、
    傅詩華於偵訊時具結證述之情節大致相符，堪認被告前揭自
    白應為屬實。本案事證明確，被告犯行洵堪認定。
二、核被告如附表編號1 至5 號所示犯行，均係犯刑法第339 條
    第1 項之詐欺取財罪。至附表編號6 部分，被告係利用不知
    情之己○○對丙○○轉述詐騙意旨，致丙○○因而陷於錯誤
    ，應屬間接正犯，嗣雖因丙○○無力付款因而未遂，惟既已
    著手於詐欺行為，仍應成立刑法第339 條第3 項、第1 項之
    詐欺取財未遂罪。另附表所示6 次犯行之時間緊接、手法相
    同且均係對己○○之親戚朋友行騙，顯係基於同一詐欺犯意
    所為數次詐欺行為，應成立接續犯，並僅論以1 個詐欺取財
    既遂罪。至於起訴書犯罪事實雖另論及被告亦有對己○○、
    甲○○、子○○、寅○○、卯○○行騙，且其詐騙所得總金
    額高達81萬元（本判決附表所示金額總計僅48萬元），惟因
    公訴檢察官業於99年5 月25日以99年度蒞字第4717號補充理
    由書更正犯罪事實如上，並於本院99年5 月27日審理時敘明
    前揭己○○等5 人被害部分事證不足，故減縮此部分之犯罪
    事實（本院卷51頁），基於檢察一體原則，本院自應針對更
    正後之犯罪事實予以審究，併此說明。爰審酌被告明知其不
    認識國家考試之典試委員，亦無法取得國家考試洩題，竟利
    用國家考試競爭激烈、錄取率極低之客觀環境，以及考生希
    冀透過國家考試以獲取穩定公職之急切心理，誘使乙○○等
    人上當後騙取金錢，且騙得金錢後即避不見面，所為應予嚴
    厲非難，惟其後經檢察官發布通緝而緝獲到案後，業已透過
    家人與己○○聯繫接洽和解事宜，並分別賠償被害人如附表
    所示金錢，且徵得被害人撤回告訴之承諾（有撤回告訴狀1
    紙附於偵緝字卷第53至54頁可參），雖未能完全賠償被害人
    全部損失，但已足展現其解決問題之誠意，兼衡其並無不良
    前案素行、犯罪之動機及目的、智識程度、犯後於本院審理
    時坦承犯行態度良好等一切情狀，量處如主文所示之刑，並
    諭知如易科罰金之折算標準，以示儆懲。
三、末按除被告所犯為死刑、無期徒刑、最輕本刑為三年以上有
    期徒刑之罪或高等法院管轄第一審案件者外，於前條第一項
    程序進行中，被告先就被訴事實為有罪之陳述時，審判長得
    告知被告簡式審判程序之旨，並聽取當事人、代理人、辯護
    人及輔佐人之意見後，裁定進行簡式審判程序，刑事訴訟法
    第273 條之1 第1 項定有明文。查本件被告所犯第339 條第
    1 項詐欺取財罪之法定本刑為「5 年以下有期徒刑、拘役或
    科或併科1 千元以下之罰金」，並非最輕本刑3 年以上有期
    徒刑之罪，且被告於本院準備程序進行中，復就被訴事實為
    有罪之陳述，經告知被告簡式審判程序之旨，被告及公訴人
    對於本件改依簡式審判程序審理亦均表示無意見，是本院合
    議庭即依前揭刑事訴訟法規定，裁定本件進行簡式審判程序
    ，附此說明。
據上論結，應依刑事訴訟法第299 條第1 項前段、第273 條之1
第1 項，刑法第339 條第1 項、第41條第1 項前段，刑法施行法
第1 條之1 第1 項、第2 項前段，判決如主文。
本案經檢察官林慈雁到庭執行職務。
中    華    民    國    99    年    6     月    10    日
                  刑事第十三庭  法  官  楊明佳
附表
┌──┬──────┬───────────┬─────────┬────┐
│編號│ 被害人姓名 │      詐騙時地        │     詐騙金額     │還款金額│
├──┼──────┼───────────┼─────────┼────┤
│ 1  │乙○○（其婆│97年1 、2 月間某日，在│6萬元             │35,000元│
│    │婆與己○○為│不詳地點              │                  │        │
│    │朋友關係）  │                      │                  │        │
├──┼──────┼───────────┼─────────┼────┤
│ 2  │丑○○（林文│97年2 、3 月間某日，在│6萬元             │35,000元│
│    │章之大舅子）│丑○○位於臺北縣中和市│                  │        │
│    │            │民安街22巷20號1樓 住處│                  │        │
├──┼──────┼───────────┼─────────┼────┤
│ 3  │庚○○（林文│97年3 、4 月間某日，在│6萬元             │35,000元│
│    │章之表外甥）│庚○○位於臺北縣中和市│                  │        │
│    │            │國光街215 巷11弄4 號2 │                  │        │
│    │            │樓住處                │                  │        │
├──┼──────┼───────────┼─────────┼────┤
│ 4  │壬○○（其母│97年間某日，在不詳地點│10萬元（即壬○○與│6萬元   │
│    │親與己○○為│                      │其姐辛○○等2 人之│        │
│    │朋友關係）  │                      │費用各5 萬元）    │        │
├──┼──────┼───────────┼─────────┼────┤
│ 5  │傅詩華（其與│97年間某日，在不詳地點│18萬元（即傅詩華女│105,000 │
│    │己○○為朋友│                      │兒丁○○、兒子吳清│元      │
│    │關係）      │                      │輝、媳婦癸○○等3 │        │
│    │            │                      │人之費用各6 萬元）│        │
├──┼──────┼───────────┼─────────┼────┤
│ 6  │丙○○（林文│97年間某日，在不詳地點│2 萬元（實際上並未│未遂，無│
│    │章之外甥）  │                      │付款）            │還款問題│
└──┴──────┴───────────┴─────────┴────┘
以上正本證明與原本無異。
如不服本判決應於收受送達後10日向本院提出上訴書狀，並應敘
述具體理由；其未敘述上訴理由者，應於上訴期間屆滿後20日內
向本院補提理由書（均須按他造當事人之人數附繕本）「切勿逕
送上級法院」。
                                書記官  林金良
中    華    民    國    99    年    6     月    10    日
附錄本案論罪科刑法條全文
刑法第339條
意圖為自己或第三人不法之所有，以詐術使人將本人或第三人之
物交付者，處5 年以下有期徒刑、拘役或科或併科1 千元以下罰
金。
以前項方法得財產上不法之利益或使第三人得之者，亦同。
前二項之未遂犯罰之。

司法院資訊處製作；財團法人民間司法改革基金會備份。
